【裁判字號】    89,自更,15
【裁判日期】    890831
【裁判案由】    竊佔
【裁判全文】
臺灣高雄地方法院刑事判決                          八十九年度自更字第一五號
    自  訴  人  丙○○○
                乙○○
    右二人共同
    自訴代理人  黃厚誠律師
    被      告  丁○○
    選任辯護人  王炯棻
右列被告因竊佔案件，經自訴人提起自訴，甲○於八十九年四月十日以八十七年度自
字第六七五、一七八號判決不受理，嗣因自訴人不服提起上訴，經台灣高等法院高雄
分院撤銷上開不受理判決，發回甲○更審（八十九年度上易字第八四五號），甲○更
為判決如左：
    主  文
丁○○意圖為自己不法之利益，而竊佔他人之不動產，處有期徒刑參月，緩刑參年。
被訴恐嚇及強制罪部分無罪。
    事  實
一、丁○○於民國八十七年四月一日下午四時許前之某時（自訴狀誤載為八十七年四
    月十九日），意圖為自己不法之利益，並基於毀損之犯意，將丙○○○所有坐落
    高雄縣彌陀鄉○○段二二六、二二七地號土地上所圈圍之水泥柱拔起二根，並
    毀損部分圈圍之鐵絲網，進入上開土地內，種植綠豆，竊佔丙○○○所有上開土
    地如附圖所示計Ｏ．００七九一一公頃。嗣於八十七年四月一日下午四時許為丙○○○之配偶乙○○發現報警處理。
二、案經丙○○○向甲○提起自訴。
    理  由
甲、有罪部分：
一、訊據被告對於右揭毀損水泥柱、鐵絲網，進入自訴人丙○○○所有系爭二二六、
    二二七號土地，佔用部分土地種植綠豆之事實固不否認，惟矢口否認有何竊佔、
    毀損犯行，辯稱：伊係誤認自訴人以水泥柱、鐵絲網圈圍之範圍，占用到伊承租
    之重測前彌陀鄉○○段四之八號土地，乃向自訴人質問，並要求自訴人會同測量
    ，自訴人均置之不理，伊不得已乃將自訴人占用到伊承租土地之部分之水泥柱、
    鐵絲網破壞，並入內種植綠豆，伊不知會占用到自訴人之系爭土地，伊無竊佔及
    毀損之犯意；又伊占用之範圍，並無如附圖所示之面積這麼大云云。經查：
（一）右揭事實，迭據自訴人乙○○於警、偵訊及甲○審理中指訴綦詳，並經甲○會
      同高雄縣岡山地政事務所人員測量履勘明確，有複丈成果圖（即附圖）及毀損
      占用照片八張在卷可佐。被告占用之面積迭經台灣高雄地方法院檢察署檢察官
      及甲○會同岡山地政事務所人員履勘結果，確係如附圖所示之Ｏ．００七九一
      一公頃一節，亦有複丈成果圖二份附卷可憑（見偵查卷第十六頁及本件附圖）
      ，被告空言否認未占用如此多面積云云，自不足取。
（二）自訴人丙○○○所有系爭二二六、二二七號土地於八十六年十一、十二月間曾
      為在該處工作之原台灣省水利局承包商張忠主占用堆放機械工具，嗣經自訴人
      乙○○向張忠主催討，並經葉泰和出面協調，經測量後，張忠主確係占用自訴
      人上開土地，張忠主乃切結承諾於八十七年一月二十七日前搬遷返還予自訴人
      ，迨張忠主返還後，自訴人乃雇工整地並以鐵絲網圈圍，防止他人再為佔用等
      情，迭據自訴人乙○○陳明，並經證人張忠主、葉泰和到庭供證屬實（見甲○
      八十七年自字第六七五號卷第四四至四六頁、第七二至七三頁），並有切結承
      諾書附卷可考。證人葉泰和更證稱：於其協調期間，被告並未出來主張系爭土
      地為其所有一情（見同上卷第七三頁），苟被告確誤認上開伊占用之土地係其
      所承租之土地，則何以於自訴人向證人張忠主請求返還該地時，其均未出面制
      止？再被告於爭執系爭土地使用權時，系爭土地已經自訴人圈圍鐵絲網，業據
      被告自承在卷，被告衡情應循法律途徑解決，被告竟捨此不為，強行破壞水泥
      柱、鐵絲網進入其內種植綠豆，若謂其無竊占及毀損之犯意，孰能置信。
（三）被告辯稱：伊承租之土地係重測前鹽埕段四之三號土地，係伊父親繼受自案外
      人陳波之承租權而來，後四之三號土地變更地號為同段四之八號土地云云，固
      據提出借用憑證及讓渡約定書為證。然依被告提出之上開讓渡約定書之記載，
      被告受讓耕作權者為重測前之鹽埕段四之三號土地，而重測前之四之三號土地
      與四之八號土地並不相毗鄰，且為不同筆土地一情，有高雄縣岡山地政事務所
      八十九年七月三十一日岡所二字第八五五０號函及所附地籍圖謄本附卷可稽，
      是被告辯稱：同段四之三號土地與四之八號土地乃同一筆土地云云，洵屬無據
      。再上開四之三號土地係與自訴人所有之系爭二二六、二二七號土地（重測前
      為同段四之四及四之十四號土地）之東側相鄰，苟係誤認而占用，則被告占用
      之位置應係自訴人所有系爭土地之東側部分，然被告占用之部分卻係位於不相
      毗鄰之自訴人所有系爭土地之西側角位置，二者差距甚多；另四之八號土地與
      被告占用之位置並不相鄰，亦無誤認占用之虞等情，有上開函附之地籍圖謄本
      及本件測量附圖可資參照比對。另被告雖迭次主張其就重測前之同段四之八號
      土地有承租權云云，惟均未能提出充分之證據供甲○參酌，甲○向財政部國有
      財產局台灣南區辦事處函查結果，系爭土地附近土地並無國有土地出租情事，
      有該處函一紙附卷可憑（見甲○八十七年度自字第六七五號卷第一０一頁），
      況被告自承其於同段四之八號土地上之先人墳墓、長竹等業因徵收而收取補償
      費等語，亦有查估補償清冊二紙在卷可稽（見偵查卷第四七、四八頁），該地
      既已經徵收，被告自亦無使用權可言。再被告於甲○八十九年八月十七日審理
      時復提出位置圖一份，證明其於重測前之四之八號土地有耕作權，惟該位置圖
      究係何人及何時繪製，並不得查考，且其上僅標示被告使用之面積，至被告有
      無合法使用之權能，亦無從得知，自難僅據此位置圖即謂其確於該土地有承租
      權。被告辯稱：係誤認占用土地為己所租用之土地云云，依上開比對說明，洵
      屬飾卸之詞，並不足取。
    綜上，被告上開所辯，均屬卸責之詞，並不足採。事證明確，被告犯行堪予認定
    。
二、核被告所為係犯刑法第三百五十四條之毀損罪及同法第三百二十條第二項之竊佔
    罪，所犯上開二罪間有方法結果之牽連關係，應依牽連犯規定論以較重之竊佔罪
    。爰審酌被告素行尚佳，此次因一時失慮致罹刑章，犯罪所生之危害尚非重大，
    及犯後雖執詞辯解，但態度尚佳等一切情狀，量處如主文所示之刑，以資懲儆。
    又被告前未曾受有期徒刑以上刑之宣告，有台灣高等法院被告全國前案紀錄表附
    卷可憑，其因一時失慮，偶罹刑典，事後亦不再至該地續行耕種，業由自訴人收
    回占用土地（此亦據自訴人乙○○供明在卷），顯已有悔意，經此偵審教訓並刑
    之宣告後，應知警惕而無再犯之虞，甲○因認其刑以暫不執行為當，予以宣告緩
    刑三年，用啟自新。
三、自訴意旨另以：被告前揭毀損自訴人之鐵絲網、水泥柱並侵入圈圍之土地，另涉
    犯刑法第三百零六條之無故侵入附連圍繞之土地罪云云。惟按刑法第三百零六條
    之罪，係保護住居安全，是該條所謂附連圍繞之土地，係指與住宅或建築物毗鄰
    相連，且四周設有圍障以相隔裏外之土地而言。本件系爭土地並未與自訴人所有
    之住宅或建築物毗鄰相連，僅係單純之空地而以鐵絲網、水泥柱圈圍，有卷附照
    片可稽，則被告進入該圈圍之土地，依上開說明，自不構成該罪，本應諭知被告
    此部分無罪，惟因自訴人認此部分犯罪與前開論罪科刑部分有牽連犯之裁判上一
    罪關係，爰不另為無罪判決之諭知，附此敘明。
乙、無罪部分：
一、自訴意旨略以：被告於八十七年三月間趁自訴人雇工整理系爭二二六、二二七號
    土地時，以暴力妨害其行使權利，復於同年上旬基於概括犯意，連續三次聚眾以
    加害自訴人生命安危之事，恐嚇自訴人乙○○交出系爭土地之所有權狀，致乙○○心生畏懼，因認被告此部分另涉犯刑法第三百零四條第一項之強制罪及同法第
    三百零五條之恐嚇罪云云。
二、按犯罪事實應依證據認定之，無證據不得推定其犯罪事實，刑事訴訟法第一百五
    十四條定有明文。再按自訴人之指訴，如同告訴人之告訴，係以使被告受刑事訴
    追為目的，是其陳述是否與事實相符，仍應調查其他證據以資審認（最高法院五
    十二年台上字第一三００號判例可資參照）。本件訊據被告堅決否認有上開犯行
    ，辯稱：伊係看到有工人在整地，乃口頭詢問是何人雇工的，工人乃答稱係自訴
    人雇請整地的，伊並無妨害工人整地之行為；伊有去找自訴人乙○○，質問其為
    何整到伊之土地，並要乙○○把土地權狀拿出來，伊願負擔費用重新測量，並無
    恐嚇乙○○等語。
三、經查：
（一）自訴人固於自訴狀中有敘及被告有暴力妨害自訴人整地之行為云云，然於甲○
      審理時自訴人乙○○則指稱：被告有口頭阻止，是渠雇請之推土機工人告知渠
      ，渠未親眼目睹，現渠已找不到該名工人云云（見甲○八十九年八月十七日審
      判筆錄），是就被告如何以暴力妨害自訴人整地情事，並未為明確之指訴，且
      無任何之佐證，自訴人復未親眼目睹，其指述自難憑採。
（二）被告恐嚇部分，固據自訴人乙○○迭次指訴，惟被告均堅決否認，甲○質問自
      訴人有無其他資料可資佐證，其均未能提供予甲○參酌。參以自訴人乙○○因
      本件訴訟，與被告積怨已深，自難以其片面指訴即遽認被告有此恐嚇犯行。
 此外，甲○復查無其他積極事證足認被告確有上開恐嚇、強制罪之犯行，其此部分
 犯罪即屬不能證明，應諭知被告無罪之判決。
據上論斷，應依刑事訴訟法第三百四十三條、第二百九十九條第一項前段、第三百零
一條第一項、刑法第三百二十條第二項、第三百五十四條、第五十五條、第七十四條
第一款，罰金罰鍰提高標準條例第一條前段，判決如主文。
中    華    民    國    八十九    年      八      月      三十一  日
                                  臺灣高雄地方法院刑事第六庭
                                      法  官  趙  家  光
右正本證明與原本無異。
如不服本判決，應於判決送達後十日內，向甲○提出上訴狀。
                                      書記官  董  明  惠
中    華    民    國    八十九    年      八      月      三十一      日
附錄本案論罪科刑條文
刑法第三百二十條第二項：
意圖為自己或第三人不法之利益，而竊佔他人之不動產者，依前項之規定處斷。
刑法第三百五十四條：
毀棄、損壞前二條以外之他人之物，或致令不堪用，足以生損害於公眾或他人者，處
二年以下有期徒刑、拘役或五百元以下罰金。


司法院資訊處製作；財團法人民間司法改革基金會備份。
